臺灣雲林地方法院刑事判決
111年度交易字第143號
公  訴  人  臺灣雲林地方檢察署檢察官
被      告  吳和興


上列被告因過失傷害案件，經檢察官提起公訴（111年度調偵緝
字第3號），被告於準備程序就被訴事實為有罪之陳述，經告知
簡式審判程序意旨，並聽取公訴人、被告之意見後，本院裁定改
行簡式審判程序，判決如下：
    主  文
吳和興犯過失傷害罪，處拘役伍拾日，如易科罰金，以新臺幣壹
仟元折算壹日。
    事  實
一、吳和興於民國110年1月5日晚間7時51分許，駕駛車牌號碼000-
    0000號自用小客車，沿雲林縣元長鄉龍岩村產業道路由西往
    東方向行駛，行經雲林縣○○鄉○○村○○000○00號旁之無號誌交
    岔路口前，本應注意車輛行經無號誌交叉路口，應減速慢行
    ，作隨時停車之準備，而依當時天候晴、夜間有照明、柏油
    路面乾燥、無缺陷、無障礙物、視距良好等情況，並無不能
    注意之情形，竟疏於注意及此，適有鍾帝娜騎乘車牌號碼00
    0-0000號普通重型機車，沿雲林縣元長鄉龍岩村產業道路由
    北往南方向行駛，行經上開交岔路口，原應注意左方車應暫
    停讓右方車先行，亦疏於注意及此，2車發生碰撞，鍾帝娜
    因而受有右側遠端橈骨骨折合併遠端橈尺關節不穩定、左側
    第5腳趾關節脫位、右膝關節撕裂傷等傷害。嗣吳和興於車
    禍肇事後，犯罪未被發覺前，向到場處理車禍事故之警員表
    示其為肇事車輛之駕駛人，自首而接受裁判。
二、案經鍾帝娜訴由雲林縣警察局虎尾分局報告臺灣雲林地方檢
    察署（下稱雲林地檢署）檢察官偵查起訴。    
    理  由
一、被告吳和興所犯之罪，屬於刑事訴訟法第376條第1款所列之
    罪之案件，依同法第284條之1規定，得由法官1人獨任審判
    ，先予敘明。又被告於準備程序中，就上開犯罪事實為有罪
    之陳述，且其所犯係死刑、無期徒刑、最輕本刑為3年以上
    有期徒刑以外之罪，經告知簡式審判程序之旨，並聽取檢察
    官及被告之意見後，本院依刑事訴訟法第273條之1第1項規
    定，當庭宣示裁定進行簡式審判程序，有本院111年5月30日
    準備程序筆錄1份（見本院111年度交易字第143號卷〈下稱本
    院卷〉第47頁）附卷足憑。是本案之證據調查，依刑事訴訟
    法第273條之2規定，不受同法第159條第1項、第161條之2、
    第161條之3、第163條之1及第164條至第170條規定之限制，
    合先敘明。
二、認定犯罪事實所憑之證據及理由：
　㈠上開犯罪事實，業據被告於警詢及偵查、本院審理中均坦承
    不諱（見雲林縣警察局虎尾分局雲警虎偵字第1100008930號
    卷〈下稱警930卷〉第5頁、第7頁至第10頁；雲警虎偵字第111
    1000107號卷〈下稱警107卷〉第3頁至第6頁；雲林地檢署111
    年度偵緝字第52號偵查卷〈下稱偵緝卷〉第27頁至第31頁；本
    院卷第45頁、第50頁、第52頁至第53頁），核與證人即告訴
    人鍾帝娜於警詢及偵查中之指述（見警930卷第11頁至第14
    頁；雲林地檢署111年度偵字第4860號偵查卷〈下稱偵卷〉第2
    7頁至第28頁）之情節大致相符，並有中國醫藥大學北港附
    設醫院診斷證明書1紙（見警930卷第15頁）、道路交通事故
    現場圖1紙（見警930卷第17頁）、道路交通事故調查報告表
    ㈠、㈡各1紙（見警930卷第19頁至第21頁）、車籍資料查詢1
    紙（見警930卷第43頁）、雲林縣警察局虎尾分局交通分隊
    道路交通事故肇事人自首情形紀錄表1紙（見警930卷第39頁
    ）、現場暨車損照片16張（見警930卷第23頁至第37頁）在
    卷可參，堪認被告上開任意性自白與事實相符，應堪採信。
　㈡按行經無號誌之交岔路口應減速慢行，作隨時停車之準備，
    道路交通安全規則第93條第1項第2款定有明文。被告係領有
    普通貨車駕駛執照之人，有證號查詢汽車駕駛人1紙存卷可
    考（見本院卷第57頁），對於上開規定自當知悉並予以遵守
    ，且案發當時天候晴、夜間有照明、柏油路面乾燥、無缺陷
    、無障礙物、視距良好等情，有卷附道路交通事故調查報告
    表㈠可佐（見警930卷第19頁），足認被告並無不能注意之情
    形。詎被告於前述時、地駕駛自用小客車行經上述交岔路口
    直行時，疏未注意減速慢行等節，業據證人即告訴人於警詢
    中證稱：吳和興駕駛自用小客車直行，沒有煞車等語（見警
    930卷第12頁），被告顯有違反上揭規定之過失。又本件交
    通事故經送請交通部公路總局嘉義區監理所嘉雲區車輛行車
    事故鑑定委員會鑑定結果，亦認定：㈠告訴人騎乘普通重型
    機車，夜間行經無號誌交岔路口，左方車未暫停讓右方車先
    行，為肇事主因；㈡被告駕駛自用小客車，夜間行經無號誌
    交岔路口，未減速慢行，作隨時停車之準備，為肇事次因，
    此有交通部公路總局嘉義區監理所110年10月4日嘉監鑑字第
    1100141922號函檢附嘉雲區車輛行車事故鑑定會鑑定意見書
    （嘉雲區0000000案）1份（見偵卷第39頁至第42頁）在卷可
    參，益徵被告就本件交通事故之發生，確有過失責任無疑，
    足認被告此部分之自白與事實相符，其就本件交通事故之發
    生有疏於注意甚明。
　㈢按被害人之過失既與被告之過失，併合而為損害發生之原因
    ，被害人是否與有過失、過失情節之輕重，均攸關被告罪責
    之成立及科刑之審酌，自應詳加審認，以作為論罪科刑之所
    據（最高法院87年度台上字第3312號判決意旨參照）；又刑
    法上之過失犯，祇須危害之發生，與行為人之過失行為，具
    有相當因果關係，即能成立，縱行為人之過失，與告訴人本
    身之過失，併合而為危害發生之原因時，仍不能阻卻其犯罪
    責任（最高法院93年度台上字第1017號判決意旨參照）。復
    按「行至無號誌或號誌故障而無交通指揮人員指揮之交岔路
    口，支線道車應暫停讓幹線道車先行。未設標誌、標線或號
    誌劃分幹、支線道者，少線道車應暫停讓多線道先行；車道
    數相同時，轉彎車應暫停讓直行車先行；同為直行車或轉彎
    車者，左方車應暫停讓右方車先行」，道路交通安全規則第
    102條第1項第2款定有明文。告訴人於警詢中坦承：伊騎乘
    上開機車行經無號誌交岔路口欲直行，伊看到吳和興駕駛之
    自用小客車後就往左閃避並煞車但仍發生碰撞等語（見警93
    0卷第12頁至第13頁），告訴人就本件事故之發生，亦同有
    過失，並應負主要過失責任，此亦經前揭交通部公路總局嘉
    雲區車輛行車事故鑑定會鑑定明確，有上開鑑定意見書在卷
    可佐。惟本件事故，被告既亦應負上開過失之責，顯係被告
    與告訴人各具過失併合肇致，依前所述，被告仍不能解免其
    罪責。告訴人因本案車禍受有前開傷害，被告之過失行為與
    告訴人所受上開傷害結果，具有因果關係自堪認定。
  ㈣綜上所述，本案事證明確，被告犯行堪以認定，應予依法論
    科。
三、論罪科刑： 
  ㈠核被告所為，係犯刑法第284條前段之過失傷害罪。
  ㈡被告於110年1月5日留在現場等候警方到場處理，並當場承認
    肇事，自首接受裁判，業據被告於警詢中供陳明確（見警93
    0卷第5頁），並有雲林縣警察局虎尾分局交通分隊道路交通
    事故肇事人自首情形紀錄表1紙（見警930卷第39頁）附卷可
    稽，爰依刑法第62條前段之規定減輕其刑。
　㈢爰審酌被告駕車疏未確實遵守道路交通規則，輕忽行車安全
    ，導致本件交通事故發生，並造成告訴人受有前揭傷害，對
    告訴人造成身體及心理傷害；然被告在本件車禍事故中為肇
    事次因、告訴人為肇事主因，被告已與告訴人達成調解，然
    迄今尚未賠償告訴人所受之損害，再考量被告坦承犯行之犯
    後態度。暨被告現無業，之前從事園藝，斯時月收入新臺幣
    （下同）30,000元之經濟狀況，為高職畢業之教育程度，離
    婚，與前配偶育有1名子女，現與小孩及姪子同住之家庭生
    活狀況等一切情狀，量處如主文所示之刑，並諭知易科罰金
    之折算標準。
據上論斷，應依刑事訴訟法第273條之1第1項、第299條第1項前
段，刑法第284條前段、第62條前段、第41條第1項前段，刑法施
行法第1條之1第1項，判決如主文。
本案經檢察官林欣儀提起公訴，檢察官吳淑娟到庭執行職務。
中　　華　　民　　國　　111 　年　　6 　　月　　13　　日
                  刑事第六庭  法  官   陳韋仁
以上正本證明與原本無異。
如不服本判決應於收受本判決後20日內向本院提出上訴書狀，上
訴書狀應敘述具體理由。上訴書狀未敘述上訴理由者，應於上訴
期間屆滿後20日內補提理由書狀於本院（均須按他造當事人之人
數附繕本）「切勿逕送上級法院」。
                              書記官   詹惠如
中　　華　　民　　國　　111 　年　　6 　　月　　14　　日
附錄本案論罪科刑法條：
刑法第284條：
因過失傷害人者，處1年以下有期徒刑、拘役或10萬元以下罰金
；致重傷者，處3年以下有期徒刑、拘役或30萬元以下罰金。